【裁判字號】    95,停,14
【裁判日期】    950301
【裁判案由】    聲請停止執行
【裁判全文】
臺北高等行政法院裁定
                                     95年度停字第00014號
聲  請  人  台灣水泥股份有限公司
代  表  人  甲○○
代  理  人  李宗德  律師
            周懷廉  律師
            洪庭  律師
相  對  人  行政院公平交易委員會
代  表  人  黃宗樂（主任委員）
代  理  人  乙○○
            左天粱
            丙○○
上列聲請人因違反公平交易法事件，聲請人聲請停止行政院公平
交易委員會民國94年12月21日公處字第094136號處分之執行，本
院裁定如下：
    主      文
聲請駁回。
聲請程序費用由聲請人負擔。
    理      由
一、按於訴願決定後，行政訴訟起訴前，如原處分或決定之執行
    將發生難於回復之損害，且有急迫情事者，行政法院亦得依
    受處分人或訴願人之聲請，裁定停止執行，但於公益有重大
    影響者，不在此限，行政訴訟法第116條第3項定有明文。是
    當事人對於行政官署之處分，在於訴願決定後，行政訴訟起
    訴前，固得請求停止執行，但應以事實上如經執行，於勝訴
    後有不能回復原狀或其他難於補償之損害等情形，且於公益
    無重大影響者，始得為之，否則即無停止之必要。
二、本件聲請意旨略謂：聲請人前因「國內水泥業者被檢舉涉及
    聯合行為」乙案，經相對人行政院公平交易委員會調查後，
    以聲請人有與其他國內水泥業者為(1)合資投資嘉環東泥股份
    有限公司等通路業、(2)協議以轉銷國內水泥替代進口水泥，
    限制市場競爭及聯合調漲價格、(3)以限量發貨、縮短訂單期
    限及利用固定末端銷售價格方式，聯合調漲水泥價格、(4)與
    國外水泥業者協議減少或停止進口水泥（水淬爐石）、(5)於
    92 年4月7 日集會，要求經銷商調漲袋裝水泥價格等聯合行
    為，惟相對人所指各項，或為聲請人正當之商業行為（行為
    及目的均無不法），或係相對人無積極證據遽爾推斷均非事
    實，聲請人將另行提起行政訴訟撤銷原處分，惟因公平會之
    前開處分於行政訴訟中並不停止執行，倘該違法之原處分於
    撤銷前逕予執行，除將嚴重衝擊聲請人合法正當之商業活動
    外，更會影響廣大員工之生計，甚至對整體水泥產業秩序都
    將造成重大之損害，縱日後該處分經撤銷，此等損害亦難於
    回復。另相對人於90年11月起即開始調查本案，歷經4 年始
    就本案作出處分，顯見本件處分並無立即執行之急迫性，若
    停止原處分中有關聲請人部分之執行，亦無甚礙於公益，為
    此，依行政訴訟法第116 條第3 項前段之規定，聲請停止相
    對人94年12月21日所為公處字第094136號處分書主文第2 項
    處分有關聲請人部分之執行，俾即時保全聲請人合法權益等
    語。
三、經查，本件相對人行政院公平交易委員會94年12月21日公處
    字第094136號處分書主文第2 項處分固明示「二、被處分人
    自本處分書送達之次日起，應立即停止前述各項違法行為。
    」，惟參諸該處分書主文第1 項「被處分人以合資、契約、
    集會或其他方式之合意，與有競爭關係之他事業共同決定調
    漲價格、限量發貨、轉銷水泥、退出市場或不為進口等為相
    互約束事業活動之行為，嚴重影響國內水泥供需之市場功能
    ，違反公平交易法第14條第1 項本文聯合行為之禁制規定。
    」所示可知原處分命聲請人停止作為者，乃以聲請人與有競
    爭關係之他事業為相互約束事業活動，影響國內水泥供需市
    場功能之聯合行為為限，不及於聲請人合法之商業活動，而
    事業間聯合行為，除經中央主管機關許可，本為法所明禁（
    公平交易法第14條參照），是聲請人主張系爭處分書主文第
    2 項之處分，嚴重衝擊其合法正當之商業活動、影響廣大員
    工之生計，應屬誤會。況查，本件聲請人就其停止以合資、
    集會等方式，與有競爭關係之他事業共同決定調漲價格、限
    量發貨、轉銷水泥、退出市場或不為進口等公平交易法第14
    條第1 項所禁制之相互約束事業聯合行為，究如何影響其合
    法正當商業活動致生損害，前開損害究有何不能回復原狀或
    其他難於補償之事，並未具體主張並釋明，徒空言原處分於
    撤銷前逕予執行，將嚴重衝擊聲請人合法正當之商業活動，
    影響廣大員工之生計云云，自嫌乏據。且縱原處分之執行於
    其商業活動確生影響，惟此影響亦僅及於商業營收之減少，
    所受者仍屬財產上之損害，在一般社會通念上，尚非不能以
    金錢補償。故聲請人主張其因原處分之執行將生難於回復的
    損害云云，亦無可採。
四、至於本件聲請人另主張原處分之執行將影響整體水泥產業秩
    序部分屬公益之考量，聲請人就此所稱僅生促請本院注意之
    效果，本院仍應依職權審酌，合先敘明。而查，本件聲請人
    （國內水泥業者）如以合資、契約、集會或其他方式之合意
    ，與有競爭關係之他事業共同決定調漲價格、限量發貨、轉
    銷水泥、退出市場或不為進口等為相互約束事業活動之行為
    ，操縱國內水泥供需市場，確實足以影響水泥生產、商品交
    易或服務供需之市場關係，其對於競爭所加之限制，亦將妨
    害市場及價格之功能，暨消費者之利益，於公益顯有重大影
    響，聲請人聲請停止原處分有關主文第2 項之執行，揆諸首
    揭規定，自有未合。
五、另行政訴訟法第116 條第3 項所稱「原處分或決定之執行，
    將發生難於回復之損害，且有急迫情事」，係指「須有避免
    難以回復損害之急迫必要性」；至於原處分有無立即執行之
    急迫性，則非本院為停止執行判斷時所得審酌。是本件聲請
    人執相對人歷經4 年調查始就本案作出處分，顯見原處分無
    立即執行之急迫性，停止執行無甚礙於公益云云，聲請停止
    執行，均無足取。
六、綜上所述，本件聲請人停止原處分主文第2 項之執行之聲請
    ，核與行政訴訟法第116 條第3 項前段規定停止執行之要件
    不符，應予駁回。
七、爰依行政訴訟法第104 條，民事訴訟法第95條、第78條，裁
    定如主文。
中    華    民    國    95    年    3     月    1    日
                  第六庭審判長法  官   林樹埔
                              法  官   陳鴻斌
                              法  官   許瑞助
上為正本係照原本作成。
如不服本裁定，應於送達後10日內向本院提出抗告狀（須按他造
人數附繕本）。
中    華    民    國    95    年    3     月    1    日
                              書記官   姚國華


司法院資訊處製作；財團法人民間司法改革基金會備份。
